【裁判字號】    95,易,361
【裁判日期】    951013
【裁判案由】    竊盜
【裁判全文】
台灣基隆地方法院刑事判決               95年度易字第361號
公  訴  人  台灣基隆地方法院檢察署檢察官
被      告  丙○○
                    國民
                    （在台灣基隆監獄基隆分監執行中）
上列被告因竊盜等案件，經檢察官提起公訴（95年度偵字第3318
號），本院合議庭裁定由受命法官獨任進行簡式審判程序，並判
決如下：
    主  文
丙○○竊盜，累犯，處有期徒刑陸月；如易科罰金，以新台幣參
仟元折算壹日。
    事  實
壹、累犯事實
一、第一事實
    丙○○前因竊盜案件，經台灣高等法院於90年6 月8 日，以
    90年上易字1081號案件，判處有期徒刑一年確定；復因搶奪
    等案件，經本院於90年6 月11日，以90年訴字第102 號案件
    ，判處有期徒刑1 年確定；復因違反毒品危害防制條例案件
    ，經南部軍事法院於91年9 月6 日，以91年和審字第415 號
    案件，判處有期徒刑七月確定；以上案件嗣經定其應執行之
    刑為二年五月，並自90年7 月11日入監起算，於92年5 月19
    日，先行假釋出獄，至93年3 月13日假釋期滿，未經撤銷假
    釋而視為執行完畢。
二、第二事實
    詎丙○○復因違反同條例案件，經本院於94年4 月14日，以
    94年訴字第200 號案件，判處有期徒刑十月確定，於94年5
    月2 日入監執行，而於94年12月28日，因縮短刑期而執行完
    畢。
貳、本案事實
    丙○○意圖為自己不法之所有，於95年7 月9 日下午二時許
    ，前往基隆市○○區○○街43號乙○○修女所主持之「天主
    教亨利幼稚園」，由大門旁之圍牆攀爬入內（侵入建築物部
    分未經告訴），竊取乙○○所有掛於二樓樓梯間之皮包內現
    金新台幣（下同）四、五千元、SONY數位相機一台、金戒指
    一枚、隨身碟二個及MOTO行動電話電池二個；得手後，將該
    相機以三千元之代價，售與身分不詳之成年男子「阿偉」；
    並將該金戒指以二千二百元之代價，售與基隆市○○區○○
    路120 號「金峰銀樓」不知情之負責人林美玲，得款均花用
    一空，其餘物品則棄置於基隆市○○區○○路某處路旁。嗣
    95年4 月5 日，至基隆市七堵區○○○路15之33號遭竊）搭
    載詹哲榮，前往基隆市○○區○○路（起訴書誤載為工「健
    」路）皇帝龍纖維公司基隆廠二樓（下稱皇帝龍公司），再
    分持上開螺絲起子，竊取該二樓鋁門窗13個；嗣丙○○於另
    涉竊盜在警察訊問時，主動坦承本件犯行，自首而願受裁判
    ，警察始得悉上情。
參、起訴經過
    案經丙○○自首而由基隆市警察局第四分局報請台灣基隆地
    方法院檢察署檢察官偵察起訴。
    理  由
壹、簡式審判
一、法律修正
    按除簡式審判及簡易程序案件外，第一審應進行合議審判，
    民國92年2 月6 日公布並於92年9 月1 日全面施行之刑事訴
    訟法第284 條之1 定有明文。其次，除被告所犯為死刑、無
    期徒刑、最輕本刑為三年以上有期徒刑之罪，或高等法院管
    轄第一審案件者外，於前條第一項準備程序進行中，被告先
    就被訴事實為有罪之陳述時，審判長得告知被告簡式審判程
    序之旨，並聽取當事人、代理人、辯護人及輔佐人之意見後
    ，裁定進行簡式審判程序，修正後刑事訴訟法第273 條之1
    第1 項亦規定甚詳。
二、程序差異
    依修正後刑事訴訟法第273 條之2 之規定，簡式審判程序之
    證據調查，不受第159 條第1 項（傳聞法則）、第161 條之
    2 （當事人陳述意見）、第161 條之3 （自白最後調查）、
    第163 條之1 （當事人聲請調查證據）及第164 條至第170
    條（物證、書證調查、交互詰問規則）規定之限制。申言之
    ，自92年9 月1 日起，我國刑事訴訟制度改為三分法：其一
    ，輕罪案件，檢察官以「聲請簡易判決處刑書」聲請法院以
    簡易判決處刑者，法院得不經言詞辯論，逕為有罪之簡易判
    決。其二，檢察官起訴非強制辯護案件而被告認罪者，法院
    得裁定以受命法官一人進行簡式審判，其程序略如刑事訴訟
    法修正前獨任法官所進行之通常審判程序。其三，檢察官起
    訴之強制辯護案件或非強制辯護案件而被告否認全部或一部
    之犯罪者，法院應進行合議審判，適用修正後刑事訴訟法，
    進行交互詰問之通常審判程序。
三、本案情形
    經查：被告經起訴之罪名為刑法第320 條第1 項之竊盜罪。
    其法定刑為五年以下有期徒刑，並非前述強制合議之案件，
    而被告於95年9 月20日之準備程序進行中，就被訴事實為有
    罪之陳述，經審判長告知簡式審判程序之旨，並聽取當事人
    之意見後，本院認為適合由受命法官獨任以簡式審判程序進
    行本案之審理，業經裁定在卷。
貳、事實認定
    訊據被告對於上開犯罪事實坦承不諱，核與被害人即證人乙
    ○○及林美玲二人於偵查中具結後證述之情節相符，並有「
    金峰銀樓」之金飾買入登記簿一紙及相片三張在卷可稽，足
    見被告自白之事實與真實相符，應可認定為真實，從而其犯
    行洵堪認定。
參、法律適用
一、所犯罪名
    核被告所為，係犯修正後刑法第320 條第1 項之竊盜罪。
二、罰金問題
    依刑法第1 條之1 之規定：「中華民國94年1 月7 日刑法修
    正施行後，刑法分則編所定罰金之貨幣單位為新臺幣。94
    年1 月7 日刑法修正時，刑法分則編未修正之條文定有罰金
    者，自94年1 月7 日刑法修正施行後，就其所定數額提高為
    三十倍。但72年6 月26日至94年1 月7 日新增或修正之條文
    ，就其所定數額提高為三倍。」相關分則法律之罰金刑，自
    應依上開規定配合調整。據此，刑法第320 條第1 項之規定
    ，因非屬72年6 月26日至94年1 月7 日所新增或修正之條文
    ，應就其所定罰金數額提高為30倍，亦即為新台幣15,000元
    以下罰金。
三、不生比較新舊法問題
１、問題發生
    按刑法於95年7 月1 日修正施行，依修正後之刑法第2 條第
    1 項，行為後法律有變更者，適用行為時之法律，但行為後
    之法律有利於行為人者，適用最有利於行為人之法律。新刑
    法第2 條乃係規範行為後法律變更所生新舊法比較適用之準
    據法，故於95年7 月1 日新刑法修正施行後，如有涉及比較
    新舊法之問題，即應逕依新刑法即現行刑法第2 條第1項 規
    定，為「從舊從輕」之比較（參見最高法院95年度第8 次刑
    事庭會議決議）。而且，比較時應就罪刑有關之共犯、未遂
    犯、連續犯、牽連犯（按：連續犯與牽連犯於95年7 月1 日
    起刪除）、結合犯以及累犯加重、自首減輕、及其他法定加
    減原因、與加減例等一切情形，綜其全部之結果而為比較，
    再適用最有利於行為人之法律處斷（參見24年上字第4634號
    判例），亦即應本於統一性及整體性原則，綜其全部罪刑之
    結果而為比較。
２、本案情形
    本件行為時間在95年7 月9 日已如前述，並非在95年7 月1
    日之前，不生新舊法比較之問題，應逕行適用行為時之新法
    ，先此說明之。
四、並非毀越牆垣
１、立法本意
    按刑法第321 條第1 項第2 款之毀越門扇而竊盜之罪，係以
    「毀越門扇、牆垣或其他安全設備而犯之」，而為其加重處
    罰之要件。所謂「毀越」，自係指毀而越之，即毀損與踰越
    之意也。申言之，兩者必須兼而有之始可，並非或毀或越，
    有一即可。因此，在中文解釋上，縱對「毀越」二字之見解
    有所不同，亦應採取有利被告之解釋原則，始得謂之合乎罪
    疑利益歸被告原則，並合乎罪刑法定原則之精神。本院推原
    該款加重竊盜之立法本意，當係行為人毀損並踰越門扇或安
    全設備而竊盜，不但侵害被害人人之財產法益，而且侵害被
    害人之自由法益，甚至對被害人之生命法益造成危險，其主
    觀惡性及客觀危險性較之普通竊盜為重，立法故為加重處罰
    之規定。若此，如其毀損而未踰越，本無從發生竊盜之問題
    ，其危險性尚未發生；如未毀損而只踰越，表示該防閑措施
    不足，亦即行為人之並未以暴力介入，只能在夜間時段，以
    第一款之規定加以處罰；如非在夜間，只生普通竊盜之問題
    ，不生加重竊盜之問題。何況，開啟門窗而入內行竊，並未
    毀損，只有踰越，既與毀越安全設備之情形不同，既是實務
    上一致之見解（最高法院63年台上字第50號判決、77年度台
    上字第1130號判決參照）。同理，打開大門或窗戶進而而未
    加以毀損，又何來發生該款「毀越」門扇或安全設備之問題
    （最高法院81年度台上字第3767號判決參照）！否則，若一
    旦侵入住宅，不問其自大門或窗戶而侵入，均以「踰越」門
    扇稱之，而適用該款之加重竊盜罪，不知普通竊盜尚有何適
    用之空間？刑法第321 條第1 項第1 款之夜間侵入住宅之加
    重竊盜罪，又有何適用之空間？
２、本案情形
    理，本案被告既只爬牆，並未毀損牆垣而踰越之，本院認為
    不生毀損之問題，只生踰越之問題，自無適用該款「毀越」
    牆垣之可言，自無加重竊盜罪之適用。檢察官並未以刑法第
    321 條第1 項第2 款毀越牆垣而竊盜之罪起訴被告，諒亦贊
    同本院之見解。
五、屬於累犯
１、加重其刑
    被告有前述有期徒刑而執行完畢之情形，有台灣高等法院被
    告前案紀錄及台灣高等法院檢察署刑案紀錄簡復表存卷可考
    。其於有期徒刑執行完畢五年以內，故意再犯有期徒刑以上
    本罪，為累犯，應予加重其刑。
２、不生比較新舊法問題
Ａ、問題發生
    累犯之成立，依修正前之刑法第47條之規定，係受有期徒刑
    之執行完畢，或受無期徒刑或有期徒刑一部之執行而赦免後
    ，5 年以內再犯有期徒刑以上之罪者；依修正後之第47 條
    第1 項，累犯之成立必須是受有期徒刑之執行完畢，或受無
    期徒刑或有期徒刑一部之執行而赦免後，5 年以內故意再犯
    有期徒刑以上之罪者。然則，被告係於有期徒刑執行完畢後
    ，5 年以內故意再犯有期徒刑以上之罪。對此，不論依修正
    前還是修正後之刑法，皆成立累犯，是以修正前後之刑法對
    於被告並無不同，依從舊從輕原則，自應適用刑法修正前之
    規定。
Ｂ、本案情形
    本件行為時間在95年7 月9 日已如前述，並非在95年7 月1
    日之前，不生新舊法比較之問題，應逕行適用行為時之新法
    ，併此說明之。
３、累犯違憲
    被告之品行，乃量刑考量情狀之一。法官在量刑時，對於素
    行不良者，依刑法第57條第6 款之規定，自然有所斟酌，是
    為道德上之自然加重；刑法再有累犯之設，不過立法者強迫
    司法者「應」加重其刑而已，是為法律上之強迫加重。然則
    ，被告就其前次犯罪行為已受有期徒刑之執行，其責任已經
    抵償，若再將其前次犯罪行為納入本次犯罪行為而一併評價
    ，再予加重其刑，就其所加重部分，實係將前次已受責任抵
    償之行為再次非難，顯然違背雙重處罰禁止原則，將使被告
    受到不平等之待遇。因此，累犯之制度是否違背憲法平等原
    則，已堪質疑。何況，出獄而再犯，可見監獄教化不彰，監
    獄教化不彰而怪罪被告，反而以不利益加之其身，又豈合國
    民主權之原理？申言之，司法者自會考量加重，立法者之強
    迫加重，並無必要。德國刑法於1968年廢除累犯之規定，其
    故在此，值得立法者深思。何況，若被告素行不良，法院在
    量刑時，本會一併斟酌加重其刑，惟因累犯規定係必加其刑
    ，並非得加其刑，法院不得不仔細閱讀其前科表，以資判斷
    ；而被告之檢方及院方前科表，常有數十張之多，法官必須
    耗費不少時間，始能得出其是否為累犯之結論；事實上，其
    為累犯與否，在量刑上影響微小，只因法律規定不當而消耗
    法官之精神，浪費法官之精力，造成法官之疲憊，間接影響
    當事人之權益，尤其值得立法者深思！
六、自首減刑
１、本案情形
    本件係基隆市警察局第四分局偵查隊小隊長在追查被告所涉
    另案竊盜罪嫌，要求被告說明其典當之物品來源時，被告主
    動供出本案竊盜之犯行一節，業據證人即同一分局偵查隊偵
    查佐甲○○到庭具結後證明屬實。茲被告既在有偵查權人知
    悉其犯罪前，坦承肇事，表明願接裁判，即為自首，本院自
    應裁量減輕其刑，並應依刑法第71條第1 項之規定，在依累
    犯加重其刑後，再予減輕其刑，亦即先加後減之。
２、立法缺失
    自首為減刑之原因，乃我國法制之特色。唐、宋、明、清律
    皆有規定，其為減刑之事由固無不妥；惟修正前刑法第62條
    前段規定自首為「必減」其刑，剝奪法官之個案裁量權，確
    有商榷之餘地。蓋自首之動機不一，或真出於悔悟，或為情
    勢所迫，甚或利用必減規定而犯罪再自首，以邀寬典。若自
    首乃「得減」其刑，法官尚有裁量空間，僅須減其所應減；
    惟法律規定必減，對不得已之自首及利用自首而犯罪者，則
    必減其刑之規定，如同立法放棄國家刑罰權，反而有鼓勵犯
    罪之譏。尤有進者，在司法實務上，常見被告為司機而駕車
    撞傷人時，不先將傷者送醫，反而為享受自首之利益，趕往
    警察機關自首，坐令傷者因延誤送醫甚或死亡，如此，又豈
    是自首立法之本意。再如本案，被告發生車禍而致被害人當
    場死亡，當時已無逃逸之可能，只因當場向警坦承肇事，在
    司法實務之寬鬆標準下，即可享受自首減刑之寬典，其不合
    理已無庸贅言。申言之，自首原因不一，並非單一原因，客
    觀上未至非減不可，不足以成為立法剝奪法官裁量權之正當
    事由；其立法剝奪法官之個案裁量權，即屬超過必要之程度
    ，而違背權力分立原則。何況，亞洲各國受我國法制影響，
    固有自首規定，惟日本刑法第42條第1 項、韓國刑法第52條
    第1 項之自首，均係得減其刑，並非必減其刑，亦可見我國
    立法自首必減之規定，確實超過必要之程度。94年2 月2 日
    修正公布而於95年7 月1 日施行之刑法第62條，已將必減改
    為得減，其故在此。
肆、違憲審查
一、憲法原則
１、人性尊嚴原則
    其次，德國基本法第一條第一項規定：「人性尊嚴不可侵犯
    。尊重及保護人性尊嚴，乃所有國家權力機構之義務。」依
    據國民主權原理，國民是國家主人，其人性尊嚴不可侵犯。
    尊重及保護其人性尊嚴，實係行政、立法、司法機關之義務
    。就刑事立法而言，若無法益侵害或法益危險之行為而予以
    犯罪化，或較輕責任之行為而賦予重刑罰之處罰，即是違背
    人性尊嚴原則，而為違憲之立法。
２、比例原則
    按一般認為比例原則之內涵，係適當性原則、必要性原則及
    比例性原則三項。事實上，比例原則可分為二層次，其一須
    「適當」，其次須「相當」。就刑法而言，所謂適當，是指
    其犯罪化而處以刑罰為適當。所謂相當即不過量，所謂不過
    量乃指侵害最小，是指犯罪化後所賦予之刑罰種類為相當，
    為不過量，為侵害最小。因此，若要簡而言之，比例原則之
    必要性原則及比例性原則，可以合而為一，姑且名之曰相當
    性原則。若其犯罪化而犯以刑罰之立法並不適當，即是不合
    適當性原則，進而違背比例原則。若其犯罪化之立法適當，
    而其刑罰種類之賦予並不相當，即是不合相當性原則，進而
    無論其為過重或過輕，皆是違背比例原則之立法。
３、法益原則
    據比例原則中之適當性原則之要求，國家刑罰權之行使，應
    限於必要之干預；能以其他手段而達成目的時，則應放棄刑
    罰。此謂之刑罰之「最後手段性」，亦即刑罰謙抑原則之表
    現。欲知其犯罪化之立法是否合乎適當性原則適當，必須求
    諸於法益原則。因此，比例原則中之「適當性原則」，可以
    導出刑事立法上之「法益原則」。申言之，刑事立法上之「
    法益原則」要求任何行為要加以犯罪化，必因其法益受到侵
    害或危險。蓋刑事立法之核心，在於其所保護之法益。刑法
    之任務，在於法益之保護。無法益保護，無刑法可言；亦即
    無法益受到侵害或危險，則無施以刑罰之必要。行為如未造
    成「法益侵害」或「法益危險」，則無將之犯罪化之必要。
    在法益侵害，為「實害犯」；在法益危險，為「危險犯」。
    再者，法益本身依其價值評價之強度，而呈現法益位階。生
    命、身體、自由、名譽、財產五者，按其順序，而高低位階
    化。生命法益最高，其次身體法益，其次自由法益，其次名
    譽法益，而財產法益最低。此五種傳統法益，稱之為「個人
    法益」。在個人法益以外之法益，即「超個人法益」或「一
    般法益」、「團體法益」、「整體法益」，亦必須其與個人
    法益具有關連性者，始得為刑法所保護之一般法益。所謂危
    險犯，亦即行為人之行為造成法益危險，尚未至法益侵害，
    亦立法予以犯罪化。以最高位階之生命法益言之，刑法之有
    預備殺人罪、預備放火罪、預備強盜罪、預備擄人勒贖罪，
    均因其行為已造成生命法益之危險；否則，各該罪即無設預
    備犯之必要。如係單純身體、自由、名譽、財產之法益危險
    行為，則未曾設預備犯而加以犯罪化。
４、罪刑相當原則
    在犯罪化之立法之後，其刑罰種類之賦予是否合乎行為之罪
    責，亦即是否罪刑相當，乃刑罰相當性之問題。申言之，欲
    知其犯罪化之立法是否合乎適當性原則適當，必須求於罪刑
    相當原則。因此，比例原則中之「適當性原則」，可以導出
    刑事立法上之「罪刑相當原則」。如前所述，就刑法而言，
    所謂相當即不過量，所謂不過量乃指侵害最小，是指犯罪化
    後所賦予之刑罰種類為相當，為不過量，為侵害最小。因此
    ，法定刑之刑罰種類及自由刑之刑度輕重，必須與其行為責
    任之輕重相當，亦即在具有相當性時，始得為該種刑罰之賦
    予或該級刑度之訂定。如此，其刑罰之賦予始為合乎「罪責
    原則」，使其罪責與刑罰得以相適應而具有相當性，亦即立
    法上之「罪刑相當原則」。若其犯罪化之立法適當，而其刑
    罰種類之賦予並不相當，即是違背「罪刑相當原則」，自然
    不合相當性原則，進而無論其為過重或過輕，皆是違背比例
    原則之立法。
二、竊盜罪
１、罪之審查
    查刑法第第320 條第1 項竊盜罪，其犯罪行為所侵害者，係
    侵害財產法益，屬於財產之實害犯，其犯罪化之立法固有必
    要；惟財產犯罪而無暴力行為時，是否必須列為公訴罪（非
    告訴乃論之罪固包括自訴罪，惟自訴者少），非無商榷之餘
    地。因此，修正為告訴乃論之罪，似可考慮。至於刑法第32
    1 條第1 項之加重竊盜罪，除其第5 及第6 款乃純道德加重
    條款外，其第1 款至第4 款，依法益觀點言之，似因被害人
    之生命法益陷於危險使然。申言之，第1 款之夜間侵入住宅
    竊盜、第2 款之毀越安全設備竊盜、第3 款之攜帶凶器竊盜
    、第4 款之結夥三人以上竊盜，在對被害人之財產法益產生
    實害之外，並對其生命、身體及自法益產生危險，而為財產
    法益之實害犯、生命、身體及自由法益之危險犯。既與生命
    法益有關，其犯罪化並加重其刑之立法尚有法理可言。惟其
    第5 款之乘災害之際竊盜、第6 款之在車站或埠頭竊盜，則
    純因道德非難性之考量，並非基於法益之考量，事實上，其
    量刑委諸司法即可，特設條文而加重其刑之立法並無必要，
    併此說明之。
２、刑之審查
    其次，竊盜罪之刑度為五年以下有期徒刑、拘役或罰金，加
    重竊盜罪之刑度為六月以上五年以下有期徒刑。由於時空背
    景不同，民國24年施行之現行刑法，其33條將有期徒刑之上
    限定為15年，係以當時「人生平均年齡不過四十一、二齡」
    為其立法理由；刑法各罪名之有期徒刑上下限，刑法各該侵
    害生命、身體、自由、名譽或財產罪之刑度安排，亦均以此
    為其立法理由。然則，60餘年後之今日已然不同，平均人壽
    將近80歲，已近立法當時1 倍；而目前更由當時之農業社會
    進展至電腦科技時代，惟刑法並未配合修正刑度，歷年來只
    知制訂並修正罰金罰鍰提高標準條例，不知制訂「有期徒刑
    提高標準條例」，造成司法實務普遍性重罪輕判之必然結果
    。例如在竊盜之罪，無論被告觸犯幾件，其連續犯加重結果
    ，刑度止於7 年半，豈是合理？如此，造成法官無從為罪刑
    相當之量刑。因此，本院認為可以考慮制訂「有期徒刑提高
    標準條例」，加倍提高刑法分則各罪有期徒刑之上下限，若
    財產犯罪得提高刑度一倍，與日本刑法相同，為十年以下有
    期徒刑，法官才有妥適之量刑空間。
伍、刑罰裁量
一、罪刑相當原則
１、自刑罰理論觀之
    就刑罰之報應理論言之，刑罰係以其具有痛苦性之本質，來
    均衡具有不法本質之犯罪，藉以衡平行為人之罪責，使行為
    人得因責任抵償而贖罪，而社會正義得以實現義，是故強調
    「刑罰之輕重應與罪責之輕重成比例」，是為司法上之罪刑
    相當原則。其報應之內容即為自由之剝奪，亦即有期徒刑之
    相加，而監獄即為執行報應之場所。再就特別預防理論言之
    ，受刑人之犯罪係社會化過程之障礙，應使其在監執行，以
    接受再教育而求其再社會化。復就一般預防理論觀之，以對
    受刑人之施以刑罰，作為威嚇他人之手段，不過刑罰之附帶
    作用，並非其主要目的。關於刑罰之目的，通常採取綜合理
    論，各國皆然；既有報應罪責，又有預防再犯，並有嚇阻他
    人犯罪之功能；惟報應理論所強調之「刑罰之輕重應與罪責
    之輕重成比例」，仍為刑罰裁量之基本原則。
２、自憲法原則觀之
    依據前述人性尊嚴原則，「人性尊嚴不可侵犯。尊重及保護
    人性尊嚴，乃所有國家權力機構之義務。」在被告之行為責
    任確定後，其刑罰種類之賦予或自由刑之量定，均應相當而
    不可過量，否則即是違背比例原則中之相當性原則，自然不
    合司法上之「罪刑相當原則」。因此，刑事司法上之「罪刑
    相當原則」要求法官在量刑時，應依法益之位階，重所當重
    ，輕所當輕，必使罪得其刑而刑當其罪；不得重罪而輕判，
    或輕罪而重判；期使責任與刑罰得以相適應，而具有相當性
    。地藏十輪經（第三卷）云：「若犯重罪，應重治罰；若犯
    中罪，應中治罰；若犯輕罪，應輕治罰；令其慚愧，懺悔所
    犯。」其此之謂也！
二、刑罰裁量
１、主刑要素
    為此，本院：１、審酌各該被告之品行、生活狀況、智識程
    度、犯罪之動機、目的、犯罪所生之危害、犯後之態度等一
    切情狀之後，２、再斟酌拘役並無教化功能，乃不具實益之
    刑罰種類，立法上以廢除為宜，以資符合自由刑單一化之要
    求；六月以下之短期自由刑，既難有教化作用，又易使受刑
    人感染惡習，除非被告有受其執行之特殊必要，否則尚無宣
    告之必要；如其宣告，應以緩刑或易科罰金而調和之等情。
    ３、再考慮各該被告並未與告訴人達成和解，賠償損失；惟
    被告是否應施予刑罰並使之入監獄執行，應依刑罰理論及刑
    事政策而加以考量，斟酌重點在於被告有無執行剝奪其自由
    ，並施以監獄之教化，以使其再社會化之必要性，並非以其
    是否已經和解而為主要之判斷標準。４、並衡量被告前科累
    累，素行不良，有台灣高等法院被告全國前案紀錄表在卷可
    稽；惟其於審判中坦承犯行，其犯罪後之態度良好等情，因
    而認為量處如主文所示之自由刑，足以使其罪刑相當，爰宣
    告之，以示儆懲，並諭知易科罰金之折算標準，以期被告之
    能知自新。
２、求刑問題
    檢察官以被告年輕力壯，不思依循正軌謀生，竟於短短三個
    月內一再涉犯多起竊盜案件，屢經該署偵辦及移送併辦，有
    刑案資料查註紀錄表附卷足徵，於偵查中雖經曉諭勸誡，猶
    未見戒惕悛改，仍屢次再犯，於本案尚且侵入宗教聖堂竊取
    神職人員之物，益見其絲毫不知收歛等情，而請求量處被告
    有期徒刑八月云云。惟查：檢察官此項請求並未斟酌自首問
    題，已如前述，本院因而認為量處有期徒刑六月即已罪刑相
    當，併予指明。
３、無宣告強制工作之必要
Ａ、請求理由
    檢察官請求本院依竊盜犯贓物犯保安處分條例第3 條第1 項
    第1 款之規定，宣告被告應於刑之執行前，令入勞動處所強
    制工作云云，係以下列理由而為其論據：被告歷次竊取之財
    物均於得手後變賣花用無存旋即再犯，其犯案型態或單獨為
    之，或結夥三人以上犯之，或持兇器犯之，若非竊剪公有路
    燈電纜線，即係侵入他人住宅行竊，危害社會治安及公共利
    益情節非淺，本署現尚有多件其涉犯之竊盜案件經警報告偵
    查中，有刑案資料查註紀錄表在卷可憑，顯見被告確有犯竊
    盜罪之習慣無疑。
２、本院見解
    按依竊盜犯贓物犯保安處分條例第3 條第1 項第1 款、第2
    款之規定，宣告被告應於刑之執行前令入勞動處所強制工作
    者，其第一款係指「有犯罪之習慣者」，其第二款系指「以
    犯竊盜罪或贓物罪為常業者」。其「刑之執行前，令入勞動
    場所強制工作」宣告之規定係得宣告，並非必宣告，法官有
    其裁量權。經查：本案被告所犯之竊盜罪不過十餘件，有台
    灣高等法院被告全國前案紀錄表及台灣高等法院檢察署刑案
    記錄簡覆表在卷可按，並無積極證據足以證明其有犯竊盜罪
    之習慣或以之為常業，是以被告固應接受刑之執行，以接受
    責任之抵償。惟尚未至必須宣告強制工作之保安處分之程度
    ，蓋本院考量保安處分係刑罰以外之補充性制度，其目的在
    於預防社會危險性。所謂強制工作，係指以強制方式而使人
    從事勞動工作；名為保安處分，就剝奪人身自由而言，實與
    刑罰無異，有違反人民有免於勞動強制之自由之虞，自必須
    對於真正具有社會危險性之行為人始可宣告之，否則，難免
    違背比例原則之虞，自以不宣告為原則，而以宣告為例外。
    因此，本件既尚無積極證據足以證明被告係竊盜罪之習慣犯
    或常業犯，更無積極證據足以證明其有在刑之執行前，有先
    行強制工作之必要性，本院認無宣告強制工作之必要，併此
    說明之。
４、易科罰金不生比較新舊法問題
Ａ、問題發生
    按易刑處分即易科罰金之折算標準、易服勞役之折算標準及
    期限，於95年7 月1 日修正刑法施行後，亦應為新舊法律之
    比較適用（最高法院95年度第八次刑事庭會議決議參照）。
    查被告行為後，刑法第41條第1 項前段業已修正，茲依修正
    前刑法第41條第1 項前段規定：「犯最重本刑為五年以下有
    期徒刑以下之刑之罪，而受六個月以下有期徒刑或拘役之宣
    告，因身體、教育、職業、家庭之關係或其他正當事由，執
    行顯有困難者，得以一元以上三元以下折算一日，易科罰金
    。」修正前罰金罰鍰提高標準條例第2 條前段規定（業因配
    合刑法修正而經公告刪除）：「依刑法第四十一條易科罰金
    或第四十二條第二項易服勞役者，均就其原定數額提高為一
    百倍折算一日。」被告行為時之易科罰金折算標準，本應以
    銀元300 元折算1 日，經以現行法規所定貨幣單位折算新台
    幣條例第2 條規定之折算比例，換算其單位幣值為新台幣，
    即應以新台幣900 元折算1 日。較之95年7 月1 日修正施行
    之刑法第41條第1 項前段規定：「犯最重本刑為五年以下有
    期徒刑以下之刑之罪，而受六個月以下有期徒刑或拘役之宣
    告者，得以新臺幣一千元、二千元或三千元折算一日，易科
    罰金。」修正前之折算標準顯然較有利於被告，按諸首開說
    明，本件自應適用修正前刑法第41條第1 項前段暨修正前罰
    金罰鍰提高標準條例第2 條規定，諭知如主文所示之易科罰
    金折算標準。
Ｂ、本案情形
    本件行為時間在95年7 月9 日已如前述，並非在95年7 月1
    日之前，不生新舊法比較之問題，應逕行適用行為時之新法
    ，併此說明之。
伍、據上論斷
    應依刑事訴訟法第273 條之1 、第299 條第1 項前段、刑法
    第320 條第1 項、第47條第1 項、第62條、第41條第1 項前
    段、刑法施行法第1 條之1 ，判決如主文。
本案經檢察官丁○○到庭執行職務。
中    華    民    國    95    年    10    月    13    日
                  刑事第五庭審判長法  官  陳  志  祥
以上正本證明與原本無異。
如不服本判決，應於收受送達後10日內，向本院提出上訴狀，敘
述上訴之理由，上訴於台灣高等法院，並應按他造當事人之人數
附具繕本。
中    華    民    國    95    年    10  月      14    日
                                  書記官  陸  清  敏
刑法第320條第1項：
意圖為自己或第三人不法之所有，而竊取他人之動產者，為竊盜
罪，處五年以下有期徒刑、拘役或五百元以下罰金。


司法院資訊處製作；財團法人民間司法改革基金會備份。
